【裁判字號】    99,消債抗,19
【裁判日期】    990416
【裁判案由】    更生事件
【裁判全文】
臺灣臺北地方法院民事裁定            99年度消債抗字第19號
抗  告  人  甲○○
代  理  人  黃俊六律師
上列抗告人因消費者債務清理條例更生事件，對於中華民國99年
1 月18日本院98年度消債更字第468 號裁定提起抗告，本院裁定
如下：
    主  文
抗告駁回。
抗告程序費用新臺幣壹仟元由抗告人負擔。
    理  由
一、按聲請更生或清算不合程式或不備其他要件者，法院應以裁
    定駁回之，但其情形可以補正者，法院應定期間先命補正；
    債務人與金融機構協商成立者，不得聲請更生或清算。但因
    不可歸責於己之事由，致履行顯有重大困難者，不在此限；
    本條例施行前，債務人依金融主管機關協調成立之中華民國
    銀行公會會員辦理消費金融案件無擔保債務協商機制與金融
    機構成立之協商，準用前項之規定。消費者債務清理條例（
    下稱消債條例）第8 條、第151 條第5 項、第6 項分別定有
    明文。準此，債務人如於消債條例施行前，已利用金融主管
    機關協調成立之中華民國銀行公會會員辦理消費金融案件無
    擔保債務協商機制，與金融機構成立協商，即須依約清償債
    務，僅於其後發生情事變更，在清償期間收入或收益不如預
    期，致該方案履行困難甚或履行不能，且因不可歸責於己之
    事由所致，始能聲請更生或清算，至如認該協商方案履行有
    其他不適當情形，即應再循協商途徑謀求解決，不得逕依消
    債條例聲請更生，蓋該債務清償方案係經債務人行使程序選
    擇權而與債權人締結之債務清理契約，其即應受該契約之拘
    束，且消債條例更生之規範目的，係在維持債務人基本生活
    之情況下，於債務人之能力範圍內盡力清償債務，非謂債務
    人得任意利用債務清理程序減輕債務，因此，為避免債務人
    針對已成立之協商方案任意毀諾，濫用更生或清算之債務清
    理程序，須債務人於協商成立後因不可歸責於己之事由，致
    其無法履行原定清償方案，始例外得依消債條例聲請更生或
    清算。
二、本件抗告意旨略以：抗告人於民國95年7 月29日失業，又遭
    詐騙集團詐騙10幾萬元，致無法每月繼續繳納協商金額新臺
    幣（下同）18,500元，但抗告人仍有陸續繳款，僅繳款金額
    較低，而非原審所稱：「聲請人並未因此再與債權銀行進行
    協商即逕自毀諾」；抗告人雖於97年9 月間每月投保薪資增
    至25,200元，但僅維持2 個月，該期間內抗告人亦有與債權
    銀行協商還款，然原審以抗告人無清償債務之誠意為由，駁
    回聲請人之聲請，顯有違誤。爰提起本件抗告，請求將原裁
    定廢棄，並准抗告人開始更生等語。
三、經查，抗告人業於95年間，依金融主管機關協調成立之中華
    民國銀行公會會員「辦理消費金融案件無擔保債務協商機制
    」與永豐銀行成立協商，約定聲請人分120 期，按月清償18
    ,500元等情，已據抗告人自承在卷，並有財團法人金融聯合
    徵信中心當事人查詢個人資料回覆書在卷可按，堪可認定。
    參諸前開說明，抗告人既與金融機構協商成立，除有不可歸
    責於己之事由，致履行有重大困難外，均不得聲請更生。次
    查，抗告人於95年間協商成立後，僅履行2 期即毀諾等節，
    為抗告人是認，又抗告人於91年12月4 日至95年7 月29日間
    任職於臺北縣綠綺電腦珠算文理短期補習班，勞保投保薪資
    為16,500元，95年9 月4 日起至97年4 月30日止任職於臺北
    縣私立世欣幼稚園，勞保投保薪資為18,300元，有勞工保險
    被保險人投保資料表在卷可稽，堪可認定。已徵抗告人於95
    年8 月間失業1 個月，95年9 月後之薪資較失業前高。抗告
    人雖主張因失業而毀諾，然抗告人失業之期間僅1 個多月，
    且之後的工作薪資較原工作高，抗告人即得向永豐銀行申請
    延緩繳款或協商變更還款條件，惟抗告人並未與永豐銀行進
    行協商即逕自未按協商金額繳款毀諾，是抗告人之毀諾自難
    謂有不可歸責於己之事由。另抗告人主張於失業時又遭詐騙
    集團詐騙10幾萬元云云，並提出花蓮縣警察局書函為證，然
    抗告人是否因而受有損失，及其損失金額為何，迄未見抗告
    人舉證說明，故難僅憑抗告人空言主張因於95年間遭詐騙云
    云，而遽認抗告人履行顯有重大困難，附此敘明。
四、綜上，本件抗告人既未舉證證明其於協商成立後，有如何經
    濟狀況重大變更，或有何不可歸責於聲請人之事由，致履行
    協商而顯有重大困難之事由，自應認其聲請更生之要件不備
    ，且又無從補正，應予駁回。是原審駁回抗告人之聲請，於
    法並無不合。抗告意旨指摘原裁定不當，求予廢棄改判，為
    無理由，應予駁回。
五、據上論結，本件抗告為無理由，依消費者債務清理條例第15
    條，民事訴訟法第495 條之1 第1 項、第449 條第1 項、第
    95條、第78條，裁定如主文。
中    華    民    國    99    年    4     月    16    日
                  民事第二庭  審判長法  官  張松鈞
                                    法  官  陳秀貞
                                    法  官  黃呈熹
以上正本係照原本作成。
本裁定不得抗告。
中    華    民    國    99    年    4     月    16    日
                                    書記官  傅美蓮

司法院資訊處製作；財團法人民間司法改革基金會備份。
